【裁判字號】    89,訴,1634
【裁判日期】    900102
【裁判案由】    偽造文書等
【裁判全文】
臺灣臺北地方法院刑事判決              八十九年度訴字第一六三四號
    公  訴  人  臺灣臺北地方法院檢察署檢察官
    被      告  甲○○
右列被告因偽造文書等案件，經檢察官提起公訴（八十九年度偵字第一一九六三號）
，本院判決如左：
    主      文
甲○○共同連續行使偽造私文書，足以生損害於他人，處有期徒刑拾月。
偽造之統一發票陸張及偽造「余春梅」名義之印章壹枚均沒收。
    事      實
一、甲○○與綽號「小呂」之姓名年籍不詳之成年男子，共同基於概括犯意之聯絡，
    意圖為自己不法之所有，自民國八十九年五月間起，由綽號「小呂」提供變造余
    春梅身分證（換貼不詳女子之相片）及偽造統一發票及偽造之「余春梅」名義之
    印章一枚，交由甲○○持上揭變造身分證及偽造統一發票，到各地金融機關詐領
    偽造統一發票獎金方式，連續於八十九年五月二十五日、六月十三日，分持偽造
    八十九年一、二月份統一發票ＺＴ00000000號、八十九年三、四月份之
    統一發票ＡＰ00000000號（均為當期第四獎），獎金均為新台幣（下同
    ）四千元，分別向板信商業銀行桃園分行、台北銀行松江分行以變造身分證取信
    銀行，而以偽造印章蓋於偽造統一發票背面，使各該銀行因之陷於錯誤而為其詐
    領偽造統一發票獎金得逞，足以生損害於上開二銀行。而板信商業銀行桃園分行
    受騙，依金融業之慣例，製作遭歹徒詐騙通報單通知各金融機關，故甲○○欲對
    台北銀行松江分行故技重施時，為該行行員邱麗玲發覺，報警當場查獲，並扣有
    其所行使偽造八十九年三、四月份中將統一發票ＡＰ00000000號、ＡＰ
    00000000號、ＡＫ00000000號、ＡＡ00000000號四張
    及偽造之「余春梅」印章及變造之「余春梅」身分證各一枚。
二、案經台北市政府警察局中山分局報請台灣台北地方法院檢察署檢察官偵查起訴。
    理      由
一、訊據被告除否認明知余春梅身分證為變造及統一發票係偽造外，餘均坦承不諱，
    辯稱：小呂聲稱該身分證女子是他的親戚，所以代呂某領獎金很正常云云。惟查
    被告始終未提出「小呂」之真實姓名、年籍等事證供調查，且其居住處所在台北
    縣金石鄉或基隆市，與本案詐領地點均有相當距離，其又供稱伊與「小呂」均約
    在基隆市廟口夜市附近見面，其如係幫「小呂」代領，在基隆市各銀行均可兌領
    ，倘非做賊心虛，又何須捨近求遠？可見被告所辯，顯為卸責之詞，不足採信，
    況查被告甲○○對於右揭犯罪事實於警訊及初訊時坦承不諱，核與被害人余春梅
    所述情節相符，復經證人邱麗珍、黃素珍到庭指認無誤，並有上揭偽造統一發票
    四張扣案可稽。被告甲○○事後空言所辯，無非卸責之詞，不足採信。其犯行事
    證明確，洵堪認定。
二、按統一發票為商家之銷貨憑證，為私文書，核被告所為，其三次向各銀行行使，
    本件偽造之統一發票，均係犯刑法第二百十六條、第二百十條之行使偽造私文書
    罪；其三次行使變造身分證係犯刑法第二百十六條、第二百十二條之行使變造特
    種文書罪；其三次向銀行詐領獎金，第一、二次均犯刑法第三百三十九條第一項
    之詐欺取財罪，第三次係犯刑法第三百三十九條第三項、第一項之詐欺取財未遂
    罪。又被告與綽號「小呂」者間具有犯意之聯絡，行為之分擔，均為共同正犯。
    又被告於偽造統一發票上蓋用偽造印章之行為均係偽造私文書之部分行為，而其
    偽造後持以行使，偽造之低度行為為行使之高度行為所吸收，均不另論罪。另被
    告先後多次行使偽造私文書、變造特種文書罪及詐欺取財犯行，時間緊接，犯罪
    構成要件相同，顯係出於概括之犯意為之，均為連續犯，均應論以連續犯一罪並
    加重其刑。其所犯連續行使變造特種文書罪及連續行使偽造私文書罪均為其所犯
    連續詐欺取財罪之方法，為牽連犯，應從重依法定刑較重之連續行使偽造私文書
    罪論處。爰審酌被告犯罪後猶百般飾詞卸責，翻異前供，毫無悔意，犯罪後態度
    欠佳等情，並參酌被告其餘犯罪之動機、目的、手段、品行、智識程度、所生危
    害及犯罪後之態度等一切情狀，量處如主文所示之刑，以資懲儆。
三、扣案之偽造印章一枚及偽造統一發票四張及被告已詐領得逞之偽造統一發票二張
    （如前述事實欄所載之發票六張及印章一枚）為被告共同「小呂」所有，為被告
    犯本件之罪所用，均應依法宣告沒收。又變造之身分證業據被害人余春梅領回剪
    角廢棄（見偵查卷第三十一頁）併此明。
據上論斷，應依刑事訴訟法第二百九十九條第一項前段、刑法第二十八條、第五十六
條、第二百十六條、第二百十條、第五十五條、第二百十六條、第二百十二條、第三
百三十九條第一項、第三十八條第一項第二款、第二百十九條，罰金罰鍰提高標準條
例第一條前段判決如主文。
本案經檢察官高怡修到庭執行職務
中      華      民      國      九十        年     一     月    二      日
                                臺灣臺北地方法院刑事第五庭
                                      法  官  劉亭柏
右正本證明與原本無異。
如不服本判決，應於判決送達後十日內，向本院提出上訴狀。
                                      書記官  羅欣宜
中      華      民      國      九十        年     一     月    四      日
附錄本案論罪科刑法條全文
刑法第二百十條
偽造、變造私文書，足以生損害於公眾或他人者，處五年以下有期徒刑。
刑法第二百十二條
偽造、變造護照、旅券、免許證、特許證及關於品行、能力、服務或其他相類之證書
、介紹書，足以生損害於公眾或他人者，處一年以下有期徒刑、拘役或三百元以下罰
金。
刑法第二百十六條
行使第二百十條至第二百十五條之文書者，依偽造、變造文書或登載不實事項或使登
載不實事項之規定處斷。
刑法第三百三十九條
一意圖為自己或第三人不法之所有，以詐術使人將本人或第三人之物交付者，處五年
  以下有期徒刑、拘役或科或併科一千元以下罰金。
二以前項方法得財產上不法之利益或使第三人得之者亦同。
三前二項之未遂犯罰之。


司法院資訊處製作；財團法人民間司法改革基金會備份。
